臺灣高雄地方法院刑事判決　　　　　　　96年度訴字第1828號
公　訴　人　臺灣高雄地方法院檢察署檢察官
被　　　告　甲○○
上列被告因違反毒品危害防制條例案件，經檢察官提起公訴（96
年度毒偵字第3723號），及移送併案審理（96年度毒偵字第4034
號），被告於本院準備程序中就被訴事實為有罪之陳述，受命法
官於聽取當事人之意見後，本院合議庭裁定改由受命法官獨任以
簡式審判程序審理，判決如下：
    主  文
甲○○施用第一級毒品，處有期徒刑柒月，扣案之第一級毒品海
洛因壹包（驗後淨重零點零零壹公克）及其包裝袋、殘留海洛因
之針筒壹支、塑膠鏟管壹支，均沒收銷燬之。
    犯罪事實及理由
一、本件犯罪事實，犯罪時點補充為「96年3 月23日下午1 時許
    」，補充犯罪地點為「高雄市新興區竹圍二巷32號之住處」
    ，補充犯罪手段為「以海洛因摻水用針筒注射體內之方式，
    施用第一級毒品海洛因1 次」，餘均引用起訴書之記載（如
    附件）。
二、證據部分，補充：(一)被告於本院審理中之自白；(二)高雄市立
    凱旋醫院濫用藥物成品檢驗鑑定書（報告日期：96年4 月10
    日，檢驗字號：高市凱醫驗字第3808號）；(三)高雄醫學大學
    附設中和紀念醫院檢驗報告（報告日期：96年5 月22日，報
    告編號：9605─215 、216 號），餘均引用起訴書之記載（
    如附件）。
三、核被告甲○○所為，係犯毒品危害防制條例第10條第1 項之
    施用第一級毒品海洛因罪。被告施用前後持有第一級毒品海
    洛因之低度行為，為施用之高度行為所吸收，不另論罪。又
    併案部分（臺灣高雄地方法院檢察署96年度毒偵字第4034號
    ）本為同一犯罪事實，此對照各該警詢卷所載被告之查獲時
    點、筆錄內容、扣案物品均為相同即可得知，是本院自應予
    以併案審理附此敘明。爰審酌被告前有多次施用毒品前科，
    竟仍無視於毒品對於自身健康之戕害及國家對於杜絕毒品犯
    罪之禁令，一犯再犯，顯見上開刑罰實難收警惕之效，自不
    宜輕縱，應予嚴懲，惟斟酌修正後刑法刪除連續犯之規定，
    即採一罪一罰之刑事政策，為避免刑罰輕重失衡，及考量被
    告施用毒品僅戕害己身，犯後均坦承犯行，態度良好等一切
    情狀，量處如主文所示之刑。末按，扣案之白色粉末1 包（
    驗後淨重0.001 公克），係毒品危害防制條例第2 條第2 項
    規定之第一級毒品海洛因，有前揭高雄市立凱旋醫院濫用藥
    物成品檢驗鑑定書附卷可稽；另扣案之注射針筒、塑膠鏟管
    各1 支，經送驗後均呈海洛因陽性反應，亦有上開高雄醫學
    大學附設中和紀念醫院檢驗報告附卷為憑，及其用以盛裝海
    洛因之外包裝袋，因與該管制毒品在物理上皆難以析離，爰
    均依同條例第18條第1 項前段規定，宣告沒收銷燬之；至供
    鑑驗用之毒品既已滅失，自無庸予以宣告沒收銷燬。
四、檢察官移送本院併案意旨（臺灣高雄地方法院檢察署96年度
    毒偵字第4654號）略以：被告基於施用第一級毒品海洛因之
    犯意，於96年4 月12日14時許往前回溯24小時內某時，在不
    詳地點，施用第一級毒品海洛因1 次，因認此部份犯行涉犯
    毒品危害防制條例第10條第1 項，且與上開論罪部分為實質
    上一罪之集合犯關係等語。惟查：
  (一)按所謂「集合犯」係一種具有反覆實施性質的構成要件類型
    ，雖對於法益有重覆侵害之特質，然屬於侵害單一法益之犯
    罪型態，而毒品危害防制條例所規範之施用毒品罪，因行為
    人對於施用毒品固常具有心理依賴性與生理成癮性，而有反
    覆實施之情形，惟此類型之犯罪是否即應以單獨一罪之方式
    規範之，乃刑事政策上應否另行立法之問題。申言之，犯罪
    行為是否為「集合犯」之一罪，係由法定犯罪構成要件內容
    觀察論斷，與該犯罪行為於生活經驗上是否通常具有反覆性
    、常習性或成癮性並不相涉。某犯罪在生活經驗上是否通常
    具有反覆性、常習性、職業性或成癮性而應獨立成為另一犯
    罪構成要件類型，以刑法為一次評價，論以一罪，乃立法評
    價的問題。準此，現行毒品危害防制條例第10條第1 項之規
    定，係以「施用」毒品為犯罪構成要件，而非以反覆施用毒
    品成癮為構成要件，故無論是否反覆施用毒品成癮，均有該
    條項之適用，其罪數仍應以被告之施用行為數為判斷基準。
    自不得因施用毒品者常有反覆施用而成癮之情形，即逕將此
    條項之犯罪構成要件解為係針對反覆施用毒品成癮者而為之
    規定，而謂施用毒品成癮者反覆所為之數次施用毒品行為係
    常習犯之包括一罪。尚且，行為人各次施用毒品之目的乃為
    滿足各單次毒癮發作所為之犯行，倘於單一毒癮發作所為之
    數次吸食摻有毒品之香菸或施打含有毒品之溶液，因其在特
    定空間和緊密時間中接續為之，即基於一個滿足毒癮之意思
    決定，而為數次接續施用毒品之行為，可認係接續犯之實質
    上一罪，得以一滿足毒癮行為作為計算罪數的基準外，如各
    次施用毒品行為係本於數個施用毒品之犯意，而於不同之時
    空環境，滿足不同時期發作之毒癮，即屬各自獨立之犯行，
    難認係同一行為之數次舉動，或為一反覆實施、侵害單一法
    益之集合犯類型，自與接續犯或集合犯之概念有別。
  (二)查本件併案部分被告施用第一級毒品海洛因之時間為96年4
    月12日14時許往前回溯24小時內某時，與本案起訴施用第一
    級毒品罪之時點，為96年3 月23日下午1 時許，相隔約20日
    ，時間非短，且期間被告施用毒品行為，尚且曾為警查獲而
    中斷，依社會上一般人合理的經驗認知，實難認兩者之間係
    基於一個施用毒品之意思決定而為之一個施用毒品行為之包
    括一罪，亦即難認兩者間具有一個集合犯關係；又被告行為
    後，刑法第56條連續犯之規定，業於94年1 月7 日修正公布
    刪除，並於95年7 月1 日施行，連續數行為其中部分之一行
    為或數行為，發生在新法修正施行後者，該部分不能論以連
    續犯（最高法院95年第8 次刑事庭會議決議參照）。併案意
    旨所指被告犯行既在上開刑法第56條刪除之後，即與本案起
    訴之被告犯罪事實無從成立連續犯關係，而非本案起訴效力
    所及，本院自不得併予審理，是併案部分應退由檢察官另行
    依法處理（最高法院96年度臺上字第1195號、第1462號、96
    年度臺非字第56號判決意旨參照）。
五、依刑事訴訟法第273 條之1 第1 項、第299 條第1 項前段、
    第310 條之2 、第454 條第2 項，毒品危害防制條例第10條
    第1 項、第2 項，刑法第11條前段、第47條第1 項、第51條
    第5 款，判決如主文。
中　　華　　民　　國　　96　　年　　6 　　月　　26　　日
                  刑事第十一庭  法　官  戰諭威
以上正本證明與原本無異。
如不服本判決，應於判決送達後10日內，向本院提出上訴狀。
                                書記官  董明惠
中　　華　　民　　國　　96　　年　　6 　　月　　26　　日
附錄本案論罪科刑法條：
毒品危害防制條例第10條：
施用第一級毒品者，處6 月以上5 年以下有期徒刑。
施用第二級毒品者，處3 年以下有期徒刑。
